臺灣士林地方法院交通事件裁定　96年度交聲字第1349、1350號
原處分機關　交通部公路總局臺北區監理所基隆監理站
異　議　人
即受處分人　乙○○
上列異議人即受處分人因違反道路交通管理處罰條例案件，對於
交通部公路總局臺北區監理所基隆監理站於民國96年9 月17日所
為之處分（原處分案號：基監字第裁42-AEV689925、42-AEV6899
26號），聲明異議，本院裁定如下：
    主  文
異議駁回。
    理  由
一、異議意旨略以：異議人即受處分人乙○○所使用之車號2178
    ─JP號自小客貨車，於96年6 月13日16時0 分許行駛於臺北
    市○○○路○ 段與杭州南路口一段路口時，遭執勤警察以其
    有「在禁止左轉路段迴車」及「有違反道路交通管理處罰條
    例之行為，拒絕停車接受稽查而逃逸」之違規製單舉發，惟
    異議人當時並沒有駕駛上開車輛行經上揭地段，且執勤警察
    亦無法提出證據加以證明其有上述違規行為，對原處分即有
    所不服，為此聲明異議云云。
二、原處分意旨略以：異議人於96年6 月13日16時0 分許，駕駛
    車號2178─JP號自小客貨車，沿臺北市○○○路○ 段東往西
    方向行駛至杭州南路口時，因違反禁止左轉標誌違規迴轉行
    駛，為臺北市政府警察局中正第一分局執勤警察發現並鳴笛
    且以指揮棒指揮其靠邊停車，惟該車駕駛人不予理會逕行駕
    駛車輛加速逃逸，執勤警察遂依法逕行製單舉發，經原處分
    機關交通部公路總局臺北區監理所基隆監理站認定違規事實
    明確，爰分別依道路交通管理處罰條例第49條第3 款、第60
    條第1 款及第63條第1 項第1 款之規定，就「在禁止左轉路
    段迴車」之違規裁處異議人新臺幣九百元之罰鍰，並記違規
    點數一點；就「有違反道路交通管理處罰條例之行為，拒絕
    停車接受稽查而逃逸」之違規裁處異議人新臺幣三千元之罰
    鍰，並記違規點數一點。
三、經查：
  (一)按汽車駕駛人在禁止左轉路段迴車者，處新臺幣六百元以上
    一千八百元以下罰鍰，並記違規點數一點；又按汽車駕駛人
    ，駕駛汽車有違反道路交通管理處罰條例之行為，經交通勤
    務警察或依法令執行交通稽查任務人員制止時，不聽制止或
    拒絕停車接受稽查而逃逸者，除按各該條規定處罰外，處新
    臺幣三千元以上六千元以下罰鍰，並記違規點數一點，道路
    交通管理處罰條例第49條第3 款、第60條第1 項及第63條第
    1 項第1 款分別定有明文。
  (二)異議人於96年6 月13日16時0 分許，駕駛車號2178─JP號自
    小客貨車，沿臺北市○○○路○ 段東往西方向行駛至杭州南
    路口時，遭執勤警察以其有「在禁止左轉路段迴車」及「有
    違反道路交通管理處罰條例之行為，拒絕停車接受稽查而逃
    逸」之違規製單舉發之事實，分別有臺北市政府警察局北市
    警交字第AEV689926 、AEV689925 號舉發違反道路交通管理
    事件通知單影本各一紙在卷可稽。
  (三)異議人上開違規行為，並據證人即製單舉發警察甲○○到庭
    結證稱：「（異議人96年6 月13日交通違規事件，是否由你
    製單舉發？）是」、「（請詳述異議人當時違規情形？）當
    時我和同事共三人執行交通稽查勤務，我發現2178─JP號自
    小客貨車於忠孝東路東往西方向，到達杭州南路一段，因為
    該處有禁止左轉標誌，該車在該路處迴轉，我吹哨及手勢欲
    攔停到路邊，該車原本行駛內線第二車道，我跑到馬路中間
    攔停，但是異議人還是開車走了，所以我製單舉發，一張是
    禁止左轉路段迴車，一張是拒絕停車接受稽查而逃逸」、「
    （你看到違規車輛迴車時，距離你多遠？）八十公尺」、「
    （你跑到路中央，距離該車有多遠？）十公尺」、「（是否
    可以清楚看到車號？）我跑到路中央攔車的時候，因為駕駛
    人開車很快，從我旁邊開過去，我只看到後面車號，我可以
    很清楚看到他車號」、「（當時天氣如何？）天氣及光線良
    好，因為當天是晴天」、「（你跑去路中央攔車時，車內駕
    駛有無看到你在攔車、吹哨？）我當時用手勢及吹哨攔他，
    駕駛人應該是有看到，因為駕駛人加速駛離」、「（其他二
    位同事有無看到本件交通違規情形？）有一個同事林正中有
    看到該部車違規迴轉，但是沒有看到車號」等語屬實（見本
    院96年11月14日訊問筆錄），再衡諸證人甲○○為臺北市政
    府警察局中正一分局忠孝東路派出所之警察，依法執行道路
    交通管理勤務，與異議人素不相識，復無怨隙，應無甘冒觸
    犯偽證重罪，故意構詞誣陷異議人之可能，其證言自得為本
    院判斷之依據。
  (四)再按汽車駕駛人之行為有下列情形之一，當場不能或不宜攔
    截製單舉發者，得逕行舉發：一、闖紅燈或平交道。二、搶
    越行人穿越道。三、在道路收費停車處所停車，不依規定繳
    費。四、不服指揮稽查而逃逸，或聞消防車、救護車、警備
    車、工程救險車之警號不立即避讓。五、違規停車或搶越行
    人穿越道經各級學校交通服務隊現場導護人員簽證檢舉。六
    、行經設有收費站、地磅之道路，不依規定停車繳費或過磅
    。七、經以科學儀器取得證據資料證明其行為違規。道路交
    通管理處罰條例第7 條之2 第1 項定有明文。該條立法意旨
    乃係立法者認為該條第1 項至第6 項所列舉之違規行為，其
    發生往往係在瞬間或係交通執勤警察執行勤務時恰巧目睹發
    現，事實上不便以錄影、攝影器材予以取證，且該等違規事
    實通常由人的感官即可認定，不必仰賴科學儀器始可認定，
    故為達維護交通秩序、安全之行政目的，特別立法賦予交通
    執勤警察得以逕行舉發。準此，本件執勤警察對於異議人有
    違反道路交通管理處罰條例之行為卻拒絕停車接受稽查之違
    規，得以逕行製單舉發，自無須攝影取證，依法洵無違誤。
  (五)又按交通警察製單舉發違反道路交通管理處罰條例所列之違
    規事實，本質上為行政處分，係公務員基於職務上權力，依
    法就特定之具體事件所為具公法上效果之單方行政行為，基
    於公務員為公法上行為具有公信力之原則，該行政行為當可
    被推定為真正，其據以依法處分之事實認定亦為正確無誤，
    此公信原則，乃立法者賦予行政機關制定違反道路交通事件
    統一裁罰標準及處理細則，使執勤警察得當機處分，以維護
    交通秩序、安全之行政目的。而道路交通管理處罰條例科處
    行政罰事件，依據公法爭議之舉證責任分配法則，固應先由
    行政機關就其業已履踐相關正當法律程序，以及人民應受處
    罰之客觀違反法令行為，負證明之責，受處罰人就行政機關
    已為相當證明之前開事項，若主張欠缺主觀歸責條件或為其
    他抗辯，亦須就其所辯提出反證。而本件異議人就其並未於
    上開時地駕駛上揭車輛違規迴車之抗辯未能舉證以實其說，
    自難遽信。
  (六)綜上所述，異議人之異議理由，應屬卸責之詞，委無可採。
    本件事證明確，異議人違規行為堪以認定。原處分機關認為
    異議人違規事實明確，爰分別依道路交通管理處罰條例第49
    條第3 款、第60條第1 款及第63條第1 項第1 款之規定，就
    「在禁止左轉路段迴車」之違規裁處異議人新臺幣九百元之
    罰鍰，並記違規點數一點；就「有違反道路交通管理處罰條
    例之行為，拒絕停車接受稽查而逃逸」之違規裁處異議人新
    臺幣三千元之罰鍰，並記違規點數一點，核無不當。本件異
    議為無理由，應予駁回。
四、據上論斷，應依道路交通案件處理辦法第19條，裁定如主文
    。
中　　華　　民　　國　　96　　年　　11　　月　　16　　日
                  交通法庭法  官  周明鴻
以上正本證明與原本無異。
如不服本裁定應於裁定送達後5 日內向本院提出抗告狀。
                          書記官  丁梅芬
中　　華　　民　　國　　96　　年　　11　　月　　22　　日
